臺灣高等法院高雄分院刑事判決
111年度交上易字第67號
上  訴  人  
即  被  告  丁秋宗


上列上訴人因公共危險案件，不服臺灣屏東地方法院110年度交
易字第362號，中華民國111年5月20日第一審判決（起訴案號：
臺灣屏東地方檢察署110年度偵字第1810號），提起上訴，本院
判決如下：
    主  文
上訴駁回。
    事  實
一、丁秋宗明知飲用酒類後，不得駕駛動力交通工具，於民國11
    0年2月5日上午9時許，駕駛車牌號碼0000-00號自小貨車前
    往屏東縣○○鄉○○村○○路00號之檳榔攤，將車停於檳榔攤旁空
    地，之後邀約王盤基前往上址喝酒，兩人遂於同日上午10時
    許共飲含酒精成分之保力達，其後丁秋宗明知已達不能安全
    駕駛之程度，基於飲酒後駕駛動力交通工具之犯意，竟仍駕
    駛上開車輛搭載王盤基，倒車欲離開上址，詎因不勝酒力，
    於倒車時未注意後方是否有來車即貿然倒車，適有屏東縣政
    府警察局交通警察隊小隊長鄭財明、警員馬佳佑、林才峻駕
    駛巡邏車執行勤務經過險遭撞及，丁秋宗見狀急踩剎車並往
    前駛回空地再趕緊下車坐在檳榔攤之藤椅上佯裝無事，經警
    車至前方迴轉後前往上開檳榔攤，發現丁秋宗業已下車，並
    身上散發酒味，經乘客王盤基告知係丁秋宗駕駛該車，並於
    同日中午12時4分許對丁秋宗施以酒精濃度測試，測得吐氣
    酒精濃度達每公升0.45毫克，始查知上情。
二、案經屏東縣政府警察局移送臺灣屏東地方檢察署（下稱屏東
    地檢署）檢察官偵查後提起公訴。
    理  由
壹、證據能力部分：
一、按「被告以外之人於審判外之言詞或書面陳述，除法律有規
    定者外，不得作為證據」；又「被告以外之人於審判外之陳
    述，雖不符同法第159條之1至第159條之4之規定，而經當事
    人於審判程序同意作為證據，法院審酌該言詞陳述或書面陳
    述作成時之情況，認為適當者，亦得為證據；而當事人、代
    理人或辯護人於法院調查證據時，知有第159條第1項不得為
    證據之情形，而未於言詞辯論終結前聲明異議者，視為有前
    項之同意」，刑事訴訟法第159條第1項、第159條之5分別定
    有明文。查本件檢察官、被告就本判決所引用被告以外之人
    於審判外之言詞或書面陳述之證據能力，於本院審判期日中
    均同意有證據能力，本院審酌該等具有傳聞證據性質之證據
    ，其取得過程並無瑕疵或任何不適當之情況，應無不宜作為
    證據之情事，認以之作為本案之證據，應屬適當，依刑事訴
    訟法第159條之5之規定，自得作為證據。
二、本案其餘認定犯罪事實之非供述證據，查無違反法定程序取
    得之情，依刑事訴訟法第158條之4反面解釋，亦具證據能力
    。
貳、實體部分：
一、認定犯罪事實所憑之證據及理由：
  ㈠上開事實，訊據上訴人即被告丁秋宗坦承不諱，核與證人即
    告發之警員鄭財明、馬佳佑、林才峻於原審審理時證述相符
    （見原審法院卷第64、72、79頁），並有員警職務報告1份
    及現場照片2張在卷可參（見偵卷第37至41頁）。而被告於1
    10年2月5日上午9時許，駕駛車牌號碼0000-00號自小貨車前
    往屏東縣○○鄉○○村○○路00號之檳榔攤，將車停於檳榔攤旁空
    地，之後與證人王盤基載上址飲用酒類、並於同日上午11時
    38分許要離開上址時，適有屏東縣政府警察局交通警察隊小
    隊長鄭財明、警員馬佳佑、林才峻駕駛巡邏車執行勤務經過
    ，警發覺有異而迴車前往上開檳榔攤，發現丁秋宗身上散發
    酒味，經乘客王盤基告知丁秋宗駕駛該車，警方於同日中午
    12時4分許對被告施以酒精濃度測試，測得吐氣酒精濃度達
    每公升0.45毫克等情，為被告於原審所是認（見原審法院卷
    第28至29頁），並有屏東縣政府警察局交通隊當事人酒精測
    定紀錄表、屏東縣政府警察局舉發違反道路交通管理事件通
    知單、車輛詳細資料報表、證號查詢汽車駕駛人資料、員警
    職務報告、現場照片、原審法院勘驗行車紀錄器影像之勘驗
    筆錄等件在卷可參（見警卷第29至37頁；偵卷第37頁；原審
    法院交易卷第54至60頁），被告犯行，堪以認定。
  ㈡次按刑法第185條之3第1項第1款之公共危險罪雖未就「駕  
    駛」行為為定義規範，然其立法目的係考量行為人於飲用  
    酒類後，受酒精影響其精神狀況及身體反應，而易有注意力
    及身體反應減緩之情形，為防免行為人於飲用酒類後，操控
    動力交通工具而使該動力交通工具處於行進中或可立即行駛
    之狀態而訂定此條文，且該條文係以「駕駛動力交通工具」
    為其構成要件，自條文之立法目及其文義解釋觀之，當指行
    為人已乘坐或已進入可操控各該動力交通工具之位置且該動
    力交通工具已處於行進中或保持可立即行駛之狀態而言。本
    件被告於酒後進入上開車輛之駕駛座並發動引擎倒車準備離
    開，該車輛係停放於與公眾通行之道路連接之私人土地，該
    處土地無圍欄且公眾皆可任意進入，被告碰觸排檔桿使車輛
    進入倒車狀態，使該車輛處於可立即行駛（倒退）之狀態，
    已如前述，則依上開說明，堪認被告確有操控上開車輛並使
    該車處於隨時可行駛狀態之主觀犯意及客觀行為，已構成駕
    駛動力交通工具甚明。
  ㈢被告於原審雖辯稱其停放車輛之處為私人土地，並不該當刑
　　法第185條之3第1項第1款之罪云云。惟刑法第185條之3第1
    項第1款之「吐氣所含酒精濃度達每公升0.25毫克或血液中
    酒精濃度達百分之0.05以上」而駕駛動力交通工具之罪，一
    般咸認為保障民眾行的安全，係採抽象危險犯之概念，只要
    駕駛人之血液及呼氣酒精濃度逾越上述標準而駕車，即認屬
    公共危險行為，構成本罪，既為保障民眾行的安全，則只要
    現實上民眾人車有進出、通過、佇立、停車等使用、往來可
    能之地點，均包含在內，不以道路交通管理處罰條例第3條
    第1款所規定之道路（即公路、街道、巷衖、廣場、騎樓、
    走廊或其他供公眾通行之地方等處所）為限，供他人使用之
    停車場、空地，縱屬私人土地，亦包含在內。本案被告駕車
    之起始點屏東縣○○鄉○○村○○路00號檳榔攤旁之私人土地上，
    該土地雖非道路之一部分，但從外觀判斷可認民眾人車均有
    進出、使用之可能，且任何在該處停車之人，只要啟動往後
    倒車即可行駛於道路上，是酒後在該土地內駕車移動之行為
    ，不論駛入、駛離、或移車，均有碰撞他人人車之危險性，
    自涵括在抽象危險犯之概念內，而成立本罪，此可從被告倒
    車之際，適有員警駕駛巡邏車經過，且險遭撞及，因警車向
    左閃避及被告緊急剎車，才避免一場交通事故之發生等情，
    已據證人鄭財明、馬佳佑、林才峻證述明確，且有員警職務
    報告在卷可稽，是被告之酒後駕車行為，顯足生公共危險，
    堪可認定。故被告前開所辯，尚難憑採。
  ㈣綜上所述，本案事證明確，被告犯行足以認定，應予依法論
    科。
二、論罪科刑：
  ㈠被告行為後，刑法第185條之3於111年1月28日修正公布，並
    於同年月30日施行，按行為後法律有變更者，適用行為時之
    法律。但行為後之法律有利於行為人者，適用最有利於行為
    人之法律，刑法第2條第1項定有明文。經查，修正前刑法第
    185條之3第1項規定：「駕駛動力交通工具而有下列情形之
    一者，處2年以下有期徒刑，得併科20萬元以下罰金：一、
    吐氣所含酒精濃度達每公升零點二五毫克或血液中酒精濃度
    達百分之零點零五以上。二、有前款以外之其他情事足認服
    用酒類或其他相類之物，致不能安全駕駛。三、服用毒品、
    麻醉藥品或其他相類之物，致不能安全駕駛。」，而修正後
    之刑法第185條之3第1項則規定：「駕駛動力交通工具而有
    下列情形之一者，處3年以下有期徒刑，得併科30萬元以下
    罰金：一、吐氣所含酒精濃度達每公升零點二五毫克或血液
    中酒精濃度達百分之零點零五以上。二、有前款以外之其他
    情事足認服用酒類或其他相類之物，致不能安全駕駛。三、
    服用毒品、麻醉藥品或其他相類之物，致不能安全駕駛。」
    修正後之規定並未更有利於行為人。經綜合上情比較之結果
    ，應以修正前即被告行為時之刑法較有利於被告，依刑法第
    2條第1項前段規定，應適用修正前刑法第185條之3第1項規
    定。
  ㈡核被告所為，係犯修正前刑法第185條之3第1項第1款之吐氣
    所含酒精濃度達每公升0.25毫克以上而駕駛動力交通工具罪
    。
  ㈢原審因而以行為人之責任為基礎，審酌被告前於107年間已因
    酒後駕車行為，經檢察官為緩起訴處分確定，對於酒後不能
    駕車乙節應有相當之認識，亦應明知酒精成分對人之意識能
    力具有不良影響，酒駕行為對往來用路人及駕駛人皆具有高
    度危險性，既危及自身，亦影響公眾交通之安全，竟再犯本
    案，且犯後於原審猶否認犯行，足認其犯後態度不佳，然考
    量被告駕駛車輛尚未造成人身傷害，暨被告自陳係國中肄業
    之教育程度，目前經濟來源靠打零工，日薪約6、700元，未
    婚、無子女之家庭經濟狀況等一切情狀，量處有期徒刑6月
    ，並諭知如易科罰金，以新臺幣1000元折算1日。認事用法
    ，核無不合，量刑亦屬妥適。被告上訴意旨，以原審量刑過
    重，指摘原判決不當，為無理由，應予駁回。
據上論結，應依刑事訴訟法第368條，判決如主文。
本案經檢察官陳新君提起公訴，檢察官高碧霞到庭執行職務。
中　　華　　民　　國　　111 　年　　9 　　月　　7 　　日
                      刑事第八庭審判長法  官  陳中和
                                      法  官  陳松檀
                                      法  官  任森銓
以上正本證明與原本無異。
不得上訴。
中　　華　　民　　國　　111 　年　　9 　　月　　7 　　日
　　　　　　　　　　　　　　　　　　　書記官  謝佳育

附錄本判決論罪科刑法條：
修正前中華民國刑法第185條之3：
駕駛動力交通工具而有下列情形之一者，處2年以下有期徒刑，
得併科20萬元以下罰金：
一、吐氣所含酒精濃度達每公升零點二五毫克或血液中酒精濃度
    達百分之零點零五以上。
二、有前款以外之其他情事足認服用酒類或其他相類之物，致不
    能安全駕駛。
三、服用毒品、麻醉藥品或其他相類之物，致不能安全駕駛。
因而致人於死者，處3年以上10年以下有期徒刑；致重傷者，處
1年以上7年以下有期徒刑。
曾犯本條或陸海空軍刑法第五十四條之罪，經有罪判決確定或經
緩起訴處分確定，於五年內再犯第一項之罪因而致人於死者，處
無期徒刑或五年以上有期徒刑；致重傷者，處三年以上十年以下
有期徒刑。